【裁判字號】    97,訴,2021
【裁判日期】    970820
【裁判案由】    業務過失致死
【裁判全文】
臺灣臺中地方法院刑事判決              97年度訴字第2021號
公  訴  人  臺灣臺中地方法院檢察署檢察官
被      告  己○○
選任辯護人  白裕棋律師
            張績寶律師
上列被告因業務過失致死案件，經檢察官提起公訴（97年度偵字
第6256號），被告在本院準備程序進行中就被訴事實為有罪之陳
述，受命法官於告知簡式審判程序之旨，並聽取當事人之意見後
，本院合議庭裁定由受命法官獨任依簡式審判程序，判決如下：
    主  文
己○○犯業務過失致人於死罪，處有期徒刑拾月。
    事  實
一、己○○受雇於新興營造有限公司（下稱新興公司，址設臺中
    縣大肚鄉營埔村營埔巷96-9號1樓，登記負責人陳金鐘），
    擔任該公司挖土機駕駛之工作，係以從事挖土機駕駛為業務
    之人，緣於民國96年9月21日下午，己○○駕駛挖土機，在
    新興公司所承攬之「福星市地重劃第三標工程」（位於臺中
    市西屯區○○○路15號）作業，負責挖取土方供何進財駕駛
    之車號470-HK號砂石車（所有人係新鎰交通事業有限公司，
    負責人為林路寶）載運至工區○○路床放置。嗣於同日14時
    30分許，該作業已至一段落，何進財將上開砂石車停放於該
    工區內，進行砂石車之檢測、維修工作。己○○則於工區內
    之工作完成後，準備要到對面工地繼續工作時，見上開砂石
    車停放於工區內，理應注意該車附近有無人員，應避免衝撞
    之類的危險駕駛行為，誤以為何進財在該砂石車上睡覺，疏
    於注意即以挖土機之鏟斗碰撞該砂石車之後車斗，欲將何進
    財叫醒，致該砂石車受到衝撞後往前暴衝，使正在該砂石車
    正下方內側進行檢測砂石車之何進財，頭部遭該車左前輪輾
    壓受傷，嗣經送醫急救後，仍因頭部外傷致顱腦損傷，於96
    年9月21日15時許不治死亡。
二、案經死者之姊乙○○○、之兄丁○○、戊○○、丙○○告訴
    臺灣臺中地方法院檢察署檢察官偵查起訴。
    理  由
壹、程序方面：
一、按除被告所犯為死刑、無期徒刑、最輕本刑為3年以上有期
    徒刑之罪或高等法院管轄第一審案件者外，於法院行準備程
    序進行中，被告先就被訴事實為有罪之陳述時，審判長得告
    知被告簡式審判程序之旨，並聽取當事人、代理人、辯護人
    及輔佐人之意見後，裁定進行簡式審判程序；且受命法官行
    準備程序，與法院或審判長有同一之權限；又簡式審判程序
    之證據調查，不受刑事訴訟法第159條第1項、第161條之2、
    第161條之3、第163條之1及第164條至第170條規定之限制，
    刑事訴訟法第273條之1第1項、第279條第2項前段、第273條
    之2分別定有明文。
二、查本件被告己○○所犯為死刑、無期徒刑、最輕本刑為3年
    以上有期徒刑以外之罪，且非高等法院管轄第一審之案件，
    經本院合議庭裁定由受命法官行準備程序時，被告就被訴事
    實為有罪之陳述後，復經本院合議庭裁定由受命法官獨任行
    簡式審判程序，是其證據之調查，自不受刑事訴訟法第159
    條第1項、第161條之2、第161條之3、第163條之1及第164條
    至第170條規定之限制，合先敘明。
貳、實體方面：
一、證據能力部分：
  (一)按被告以外之人於審判外之言詞或書面陳述，除法律有規定
    者外，不得作為證據；被告以外之人於審判中有下列情形之
    一，其於檢察事務官、司法警察官或司法警察調查中所為之
    陳述，經證明具有可信之特別情況，且為證明犯罪事實之存
    否所必要者，得為證據：一、死亡者。二、身心障礙致記憶
    喪失或無法陳述者。三、滯留國外或所在不明而無法傳喚或
    傳喚不到者。四、到庭後無正當理由拒絕陳述者；該言詞或
    書面陳述，雖不符刑事訴訟法第159條之1至第159條之4之規
    定，而經當事人於審判程序同意作為證據，法院審酌該言詞
    陳述或書面陳述作成時之情況，認為適當者，亦得為證據；
    當事人、代理人或辯護人於法院調查證據時，知有第159條
    第1項不得為證據之情形，而未於言詞辯論終結前聲明異議
    者，視為有前項之同意，刑事訴訟法第159條第1項、第159
    條之3、第159條之5分別定有明文。核其立法理由在於傳聞
    證據未經當事人之反對詰問予以核實，乃排斥其證據能力。
    惟當事人如放棄對原供述人之反對詰問權，於審判程序表示
    同意該等傳聞證據可作為證據，此時，法院除認該傳聞證據
    欠缺適當性外，自可承認其證據能力。又當事人、代理人或
    辯護人於調查證據時，知有刑事訴訟法第159條第1項不得為
    證據之情形，卻表示「對於證據調查無異議」、「沒有意見
    」等意思，而未於言詞辯論終結前聲明異議者，應視為已有
    將該等傳聞證據採為證據之同意（參見最高法院94年度臺上
    字第2976號判決意旨）。
  (二)本件檢察官、被告及辯護人於審判期日，對本件證人及卷附
    證據之證據能力均不爭執，復於審判期日就本院提示之證據
    於言詞辯論終結前，均未就所調查之證據主張有刑事訴訟法
    第159條不得為證據之情形，且均表示無意見，本院審酌該
    等證據作成時，亦無不適當之處，是參考上開最高法院判決
    要旨，應視為已有將該等傳聞之證據採為證據之同意，本案
    經調查之證據均有證據能力，合先敘明。
二、認定犯罪事實所根據的證據及理由：
  (一)被告己○○於本院審理中坦白承認確有於上開時、地，因業
    務上之過失致被害人傷重不治之事實，核與告訴人乙○○○
    、丁○○、戊○○、丙○○於警詢中指訴、證人即上開工程
    工地之工程師林志忠、即被害人之僱主林路寶、上開工地之
    承包商陳金鐘證述情節大致相符。
  (二)被害人因頭部外傷致顱腦損傷，經送醫後不治死亡一節，亦
    有臺灣臺中地方法院檢察署勘驗筆錄、相驗屍體證明書、法
    醫驗斷書、現場圖各1份、上開砂石車及現場照片78幀附卷
    可憑。
  (三)本件事證明確，被告犯行洵堪認定。
三、對被告辯解不採的理由：
    被告雖辯稱其主動向警方供述上情，應符合自首之要件云云
    ，惟查：
  (一)按刑法第62條之自首，以對於未發覺之罪自首而受裁判為要
    件， 所謂未發覺，乃指犯罪事實未為有偵查犯罪職權之公
    務員所發覺，或犯罪事實雖已發覺，而犯人為誰尚不知者而
    言。但此所謂之發覺犯罪事實，只須有偵查犯罪職權之公務
    員，已知該犯罪事實之梗概為已足，無須確知該犯罪事實之
    真實內容為必要，而所知之人亦僅須知其有犯罪嫌疑即為犯
    罪業已發覺，不以確定其人為該犯罪之真兇無訛為必要。上
    訴人於警方合理懷疑其為犯罪人後，始經策動到案陳述，自
    與自首之要件不合，最高法院85年度台上字第3788號判決可
    資參照。
  (二)證人即到場處理之警員庚○○於偵查中具結證稱：伊早上通
    知被告到派出所，要帶被告到偵查隊製作筆錄，在車上時，
    被告對伊說昨天的筆錄，有幾句話要補充，被告說昨天伊與
    被害人開玩笑，以為被害人是在車內睡覺，就用挖土機去碰
    車子的後面，伊在現場時，有問被告要被告老實講，被告堅
    決否認是他肇事，然伊看現場地上的血跡，有被挖土機破壞
    ，被告說他有上車將前輪打正後退，讓死者離開車輪，伊就
    問被告，上大貨車的時候，手煞車是拉開或放下，被告答不
    出來，只記得把車輪打正後退，有把煞車拉上來，當時伊有
    發現，挖土機車斗的鐵斗上面有血跡，被告在坦承肇事前，
    伊就有懷疑是被告所為，製作筆錄時，伊有要被告能夠說實
    話等語（見96年度相字第1493號卷第69頁）；於本院審理中
    亦到庭具結證稱：被告是在隔天要移送至偵查隊時，在車上
    向伊說事情是被告做的，他們是先將卷宗送到偵查隊，證人
    甲○○看過之後，覺得此案相當可疑，就通知伊聯絡被告到
    偵查隊，伊個人也有懷疑是被告所為，因為被告將現場的血
    跡煙滅掉，並且將卡車往後移等語明確；證人甲○○於本院
    審理中亦到庭具結證稱：伊會覺得被告涉嫌重大，是因為伊
    看完派出所製作之案卷後，現場除了被告與被害人外，並無
    第三人，且現場血跡有被煙滅過；被告是負責開挖土機，由
    被害人負責載運廢土，而被害人之砂石車是靜止的狀態，除
    非有人到被害人車上發動車輛輾過被害人之外，砂石車並不
    是用人力就可以推動的，現場也只有那台挖土機可以推動砂
    石車，所以才要證人庚○○帶被告到偵查隊製作筆錄等語明
    確，是證人庚○○、甲○○於被告坦承犯行前，憑藉相當之
    事證，已有合理懷疑本案為被告所為，參諸上開說明，尚難
    認被告符合自首之要件。
四、論罪科刑的理由：
  (一)查被告係挖土機司機，為從事業務之人，核被告所為係犯刑
    法第276條第2項之業務過失致人於死罪。
  (二)爰審酌被告犯罪之動機、目的、手段，因一時疏忽，導致被
    害人死亡之結果，過失程度非輕，平時素行尚佳，並無前科
    ，犯罪後尚能坦承犯行，態度良好，尚知悔改，惟未能與告
    訴人達成民事和解等一切情狀，量處如主文所示之刑。
參、其他
    告訴人雖認本件被告有故意殺人之嫌云云，惟依證人林路寶
    、林志忠於偵查中所為被告與被害人並無恩怨，亦無發生口
    角之證述，尚無何證據可認被告有殺害被害人之動機，且告
    訴人亦未提出任何調查方法，可供查明，是本件告訴人請求
    再開辯論尚無必要，附此敘明。
肆、適用法律依據：
  (一)刑事訴訟法第273條之1第1項、第299條第1項前段。
  (二)刑法第276條第2項。
  (三)刑法施行法第1條之1。
本案經檢察官辛○○到庭執行職務。
中    華    民    國    97    年    8     月    20    日
                  刑事第一庭    法  官  洪挺梧
以上正本證明與原本無異。
如不服本判決，應於收受送達後10日內向本院提出上訴書狀（應
敘述具體理由並附繕本）。
上訴書如未敘述理由，應於上訴期間屆滿後20日內補提理由書於
本院。
                                書記官  劉雅玲
中    華    民    國    97    年    8     月    20    日
附錄本判決論罪科刑法條：
中華民國刑法第276條
（過失致死罪）
因過失致人於死者，處2年以下有期徒刑、拘役或2千元以下罰金
。
從事業務之人，因業務上之過失犯前項之罪者，處5年以下有期
徒刑或拘役，得併科3千元以下罰金。


司法院資訊處製作；財團法人民間司法改革基金會備份。
